【裁判字號】    98,易,1274
【裁判日期】    990630
【裁判案由】    恐嚇
【裁判全文】
臺灣高雄地方法院刑事判決              98年度易字第1274號
公  訴  人  臺灣高雄地方法院檢察署檢察官
被      告  乙○○
選任辯護人  許龍升律師
被      告  甲○○
選任辯護人  蔡錫欽律師
上列被告因恐嚇案件，經檢察官提起公訴（98年度偵字第9781號
），本院判決如下：
    主  文
乙○○共同犯恐嚇危害安全罪，處有期徒刑伍月，如易科罰金，
以新臺幣壹仟元折算壹日。
甲○○共同犯恐嚇危害安全罪，處有期徒刑壹年。
    事  實
一、甲○○與戊○○係同在陸軍化兵學校受正規班訓練之學員，
    甲○○與戊○○先後擔任學員長一職，因軍中事務而互有齟
    齬。嗣因結訓前，每位受訓學員，皆需繳交一篇論文，而甲○○指導老師王振龍，將甲○○所交出之論文，評定為50分
    ，並予退稿。詎甲○○將論文被評定為不及格之情事，怪罪
    係戊○○向指導老師王振龍打小報告，竟與友人乙○○，共
    同基於恐嚇之犯意聯絡，先後由乙○○接續於民國97年11月
    23日下午3 時29分起至同日晚上9 時43分止，以乙○○之00
    00000000號手機撥打戊○○之手機，對戊○○表示：「妳靠
    身體升官及換取利益，並破壞他人家庭…如不到外面講清楚
    ，會帶憲兵及蘋果日報記者到妳的營區，讓你在軍中無法待
    下去」，並傳送內容為「歐女軍官心虛不敢接電話了是不是
    ！妳說妳升官是靠自己的本事那女人靠自己的本事有好多種
    ，那位男軍官洩漏的考題妳自己知道，妳自己知道妳軍中的
    男女軍官都知道妳就等著上蘋果日報的頭號女主角」、「戊○○女軍官妳心好壞妳仗著人家老公還靠著人家老公升官還
    害人家夫婦不愉快不必那麼急明天就收假等明天兩個人才好
    好商量蘋果日報與國防部的如何處理」等加害名譽之事，恐
    嚇戊○○，使其心生畏怖，致生危害於安全。
二、案經戊○○訴高雄市政府警察局三民第二分局移送臺灣高雄
    地方法院檢察署檢察官及該署自動檢舉偵查起訴。
    理  由
一、本院以下所引用之具傳聞性質之證據，檢察官、被告乙○○
    、甲○○及選任辯護人於本案言詞辯論時，均同意有證據能
    力，本院審酌各該證據均非違法蒐證取得之證據，且依該證
    據作成情況作為證據應為適當，依刑事訴訟法第159 條之5
    第1 項規定，應有證據能力。
二、訊據被告乙○○、甲○○均否認有何恐嚇犯行。乙○○辯稱
    ：係將手機借予美容院之客戶林玉芳，林玉芳先傳第1 通簡
    訊予被害人戊○○，後來第2 、3 通簡訊都是她傳的，也有
    打2 通電話給被害人，但其不知林玉芳有恐嚇被害人等語；
    甲○○則辯稱其均不知上情。
三、經查：
  (一)乙○○係因朋友告知被害人的電話，被害人在軍中有關考試
    及對軍中男女長官之態度，始打電話給被害人，並對被害人
    稱同為軍中同事，不要靠長官挺，大家和平相處，要被害人
    考慮清楚，再回覆電話，並以第1 通簡訊略稱被害人長官（
    男軍官）洩漏考題給被害人，男女軍官都知道，另以第2 通
    簡訊略稱被害人利用人家丈夫來升官，害人家夫妻不睦，等
    被害人收假後好好想國防部與蘋果日報的問題等語，業經乙○○於警詢時陳述甚詳（偵卷第2 頁反面）。核與證人即被
    害人戊○○於警、偵及本院之證述相符。復有卷附被害人手
    機簡訊內容翻拍照片及乙○○所持用之0000000000號行動電
    話雙向通聯紀綠在卷可參（偵卷第13-16、47-48 頁）。
  (二)乙○○嗣後雖辯稱係將手機借給美容院之客戶林玉芳，因林
    玉芳之女兒與被害人為軍中之同事，第1 通電話是林玉芳打
    的（本院易字卷第116 頁），第1 通簡訊也是林玉芳傳的等
    語（本院易字卷第116 頁反面）。惟：
    1.按所謂之「幽靈抗辯」，意指被告於案發後，或因不願據
      實陳述實際之行為人，或有其他顧慮，遂將其犯行均推卸
      予已故之某人，甚或是任意捏造而實際上不存在之人，以
      資卸責。惟因法院無從使被告與該已故或不存在之人對質
      ，其辯解之真實性如何，即屬無從檢驗，而難以遽信。是
      在無積極證據足資佐證下，固得認其所為抗辯係非有效之
      抗辯。但倘被告已提出足以支持其抗辯之相關證據，且有
      合理懷疑其所辯為真時，即難逕認其所為抗辯係屬無效之
      「幽靈抗辯」（最高法院97年度台上字第3426號、98年度
      台上字第7120號判決要旨參照）。
    2.查林玉芳既為乙○○任職之美容院顧客，依常情而論，應
      無以虛偽之姓名留於美容院之必要。經本院依職權函查被
      害人受訓之陸軍化學兵學校97-2期正規班學員名冊及被害
      人單位內部同事名冊，並依名冊查詢女性學員及同事之戶
      籍資料，該學員及同事之家長並無「林玉芳」或與「林玉
      芳」相似或近似之姓名，有陸軍化學兵學校98年12月14日
      陸化校總字第0980002655號函及附件、99年1 月20日陸化
      校總字第0990000130號函及附件、全戶戶籍資料查詢結果
      在卷可查（本院易字卷第80-83 、137-138 、176-182 頁
      ）。
    3.又乙○○於98年2 月17日偵查中提出有「林玉芳」之人，
      僅稱依美容院之記事本知道林玉芳之住址，惟該址係屏東
      的百貨公司等語（偵卷第29-30 頁），至本院言詞辯論終
      結時，均未提出所謂美容院之顧客記事本。且經本院依職
      權查詢乙○○之勞工保險紀錄、屏東縣女子燙髮職業工會
      入會資料，並質之工作地點是否如入會資料所載「屏東市
      ○○○街54號5 樓3 室」，乙○○始表示其工作地點在「
      屏東市○○路356 號，喬登養生館」（本院易字卷第84-8
      5 、88、115 頁），而據屏東縣警察局屏東分局查訪「屏
      東市○○路356 號」，覆稱：該址為屋主張翠蘭自住，未
      曾租予他人，惟屏東市○○路356 號之1 ，則於97年10月
      8 日至98年6 月租給丙○○（四季養生館），於98年6 月
      迄今係承租給倢登養生館，未曾租給喬登養生館等語，有
      該分局99年1 月22日屏警分偵字第0990001544號函及附件
      在卷可按（本院易字卷第139-140 頁），經本院依該址傳
      喚丙○○到庭作證，傳票經寄存而未到庭（本院易字卷第
      153 頁）。而依上開證據，本案發生時該址係為「四季養
      生館」，非乙○○所稱之「喬登養生館」，且乙○○如於
      98年2 月17日偵查時即聲請傳喚該址之負責人，即可釐清
      此部分之疑點，惟乙○○就其有利之部分卻毫無主張，任
      令證據方法之流失。
    4.綜上所陳，乙○○僅提出「林玉芳」乙名，未提出足以支
      持其抗辯之相關證據，不足令本院有合理懷疑其所辯為真
      ，依上開說明乙○○所為抗辯係屬無效之「幽靈抗辯」。
      因此並無所謂「林玉芳」之人，上開電話及簡訊之通話及
      傳送人均為乙○○，足堪認定，此事實核與乙○○於警詢
      時之陳述相符。
  (三)又乙○○與被害人於本案發生前互不認識，有乙○○及被害
    人戊○○於警詢之陳述可佐（偵卷第2 頁反面、6 頁反面）
    ，又被害人所任職之單位為軍事單位，非一般人所得知其單
    位內部運作之情況，如非內部之一員或與內部成員有一定之
    情誼者，顯難知悉其一、二，因此乙○○有關被害人單位內
    部情況，應係由熟悉被害人任職單位之人所告知。經查：
    1.甲○○與被害人同為陸軍化學兵學校97-2期正規班受訓學
      員，為甲○○所不爭執，且有該校98年12月14日陸化校總
      字第0980002655號函檢送之學員名冊在卷可查（本院易字
      卷第80-81 頁）。又據證人即甲○○受訓時畢業論文之指
      導老師王振龍於偵查時證稱：因甲○○之論文錯別字太多
      ，把論文退稿予甲○○，有人將此事遷怒到戊○○等語（
      偵卷第23頁），從而，甲○○於上開受訓過程中確有受訓
      成績方面之不順利，足堪認定。
    2.證人即被害人戊○○於偵查及本院證述：在乙○○於其通
      話之過程中，乙○○曾提及受訓單位有關成績評比之專業
      術語「踢評」，即5 次測驗只要有3 次評比是最後1 名就
      會被退訓之情等語（偵卷第31頁、本院易字卷第30頁反面
      ）。又乙○○所認識之人其與部隊服役有關者，除「林玉
      芳」、被告甲○○外，尚有2 人，惟名字已忘記了，現在
      已沒有聯絡等情，業據乙○○於本院證述在卷（本院易字
      卷第120 頁），是除「林玉芳」、甲○○外，已無他人可
      能將部隊內部事物告知予乙○○。再者「林玉芳」乙名，
      經查並無其人，已如前述，且甲○○於本案發前，確有與
      乙○○通聯之情，亦有乙○○持用之0000000000號手機雙
      向通聯在卷可查（偵卷第47-49 頁）。綜合乙○○所提及
      者為部隊內部受訓之事項，而甲○○為該受訓班之一員知
      悉該等事項，又於案發前與乙○○確有通聯，應為乙○○
      得知上開事項之唯一來源等情，足認從而乙○○之所以得
      知受訓之情者，其來源僅為甲○○1 人。
    3.又甲○○若僅單純向乙○○抱怨受訓過程中與被害人之嫌
      隙，乙○○應無法得知被害人之行動電話號碼，乙○○既
      以撥打及傳簡訊至被害人之行動電話號碼，依上開說明被
      告人之行動電話號碼亦為甲○○所提供，依此足認甲○○
      與乙○○有本件恐嚇被害人之犯行，確有犯意聯絡，並推
      由乙○○遂行犯罪行為。
  (四)本案事證明確，被告2 人犯行堪以認定，應依法論科。
四、核被告陳寶玉、甲○○所為，均係犯刑法第305 條之恐嚇危
    害安全罪。被告2 人於上開時地，推由乙○○數度以上開對
    被害人不利之言詞，恫嚇被害人，於自然概念上雖係有時間
    先後之數行為，然其係於同一地點之密切時間內所為，依一
    般社會健全觀念，在時間差距上，難以強行分開，且係起因
    甲○○與被害人於受訓中之成績問題，而對被害人恐嚇要對
    被害人不利，其主觀上顯係基於單一犯意接續為之，在刑法
    評價上，以視為數個舉動之接續施行，合為包括之一行為予
    以評價，較為合理，故其所犯之上開恐嚇犯行，應論以接續
    犯之一罪。被告2 人就本件犯罪事實，有犯意之聯絡及行為
    之分擔，均應論以共同正犯。又乙○○之選任辯護人為其主
    張乙○○罹有憂鬱症應有刑法第19條減輕事由乙情，經本院
    囑由財團法人台灣省私立高雄仁愛之家附設慈惠醫院鑑定，
    鑑定結果認乙○○行為當時並無因其精神障礙或其他心智缺
    陷，致已達不能辨識其行為違法或欠缺依其辨識而行為之能
    力；或其程度僅有致其辨識行為違法或依其辨識而行為之能
    力顯著減低之情況等語，有該醫院99年4 月30日精神鑑定報
    告書在卷可查（本院易字卷第172-174 頁），是乙○○尚無
    刑法第19條減輕其刑之適用，附此敘明。
五、爰審酌乙○○於聽聞甲○○與被害人間之糾紛，不加思索與
    甲○○謀意恐嚇被害人，破壞被害人正常之生活及工作，惡
    性非輕，並審酌被告2 人行為所侵害被害人之時間、所生危
    害、恐嚇內容使他人畏懼之程度，兼衡其素行、智識程度、
    家庭經濟狀況及乙○○於本件偵審中亦有承認部分犯行，依
    國軍高雄總醫院檢送之乙○○病歷影本，記載有乙○○因本
    案於開庭前均呈焦慮狀（本院易字卷第90-106頁），尚有悔
    意；而甲○○則於本件犯行處於主控者之地位並隱身於後及
    偵審過程中，任由已罹犯憂鬱症之乙○○獨自面對偵審證據
    調查程序，毫無悔意之犯罪後態度等一切情狀，量處如主文
    所示之刑，並就乙○○所處之刑，諭知易科罰金之折算標準
    。
六、被告乙○○行為後，刑法第41條業於98年8 月21日修正公布
    並自98年9 月1 日起施行，該條規定受6 個月以下有期徒刑
    或拘役之宣告，不論得否易科罰金，均得易服社會勞動，並
    配合修正刑事訴訟法第479 條第1 項，明定易服社會勞動由
    指揮執行之檢察官命令之，亦即上開規定應係檢察官執行事
    項，非裁判量刑事項，自非屬被告適用之刑罰法律或法律效
    果有變更，而無刑法第2 條第1 項法律變更規定之適用，故
    無須為新舊法之比較，應逕適用裁判時法。又刑法第41條規
    定聲請易服社會勞動者，因條文已明定以社會勞動6 小時折
    算徒刑或拘役1 日，與易科罰金應於裁判主文諭知折算標準
    之情形不同，無須於裁判主文諭知（刑法施行法第3 條之2
    修正理由參照），附此敘明。
據上論斷，應依刑事訴訟法第299 條第1 項前段，刑法第305 條
、第28條、第41條第1 項前段，刑法施行法第1 條之1 第1 項，
判決如主文。
本案經檢察官丁○○到庭執行職務。
中    華    民    國    99    年    6     月    30    日
                  刑事第四庭    法  官  施介元
以上正本證明與原本無異。
如不服本判決應於收受判決後10日內向本院提出上訴書狀，並應
敘述具體理由。其未敘述上訴理由者，應於上訴期間屆滿後20日
內向本院補提理由書(均須按他造當事人之人數附繕本)「切勿逕
送上級法院」。
中    華    民    國    99    年    6     月    30    日
                                書記官  葉玉芬
附錄本判決論罪科刑法條
中華民國刑法第305條
（恐嚇危害安全罪）
以加害生命、身體、自由、名譽、財產之事，恐嚇他人致生危害
於安全者，處 2 年以下有期徒刑、拘役或 3 百元以下罰金。

司法院資訊處製作；財團法人民間司法改革基金會備份。
